【裁判字號】    97,消債更,723
【裁判日期】    980319
【裁判案由】    更生事件
【裁判全文】
臺灣屏東地方法院民事裁定           97年度消債更字第723號
聲 請 人
即債務人    甲○○
上列當事人因消費者債務清理事件，聲請更生及保全處分，本院
裁定如下：
    主  文
更生及保全處分之聲請均駁回。
聲請費用由聲請人負擔。
    理  由
一、聲請意旨略以：聲請人前因對金融機構所負之無擔保或無優
    先權之債務為新台幣（下同）562,992 元，因而向最大債權
    金融機構即復華商業銀行請求協商成立，約定自民國95年9
    月起每月清償9,384 元，但因聲請人每月實際收入約32,046
    元，於扣除家中必要生活費用、扶養費及房屋貸款共計27,
    192 元後，每月所剩之金額根本不足以繳納協商金額，因此
    聲請人無法繼續履行協商承諾，且聲請人所負無擔保或無優
    先權之債務總額並未逾1,200 萬元，復未經法院裁定開始清
    算程序或宣告破產，爰依法聲請更生等語。
二、按債務人對於金融機構因消費借貸、自用住宅借款、信用卡
    或現金卡契約而負債務，在聲請更生或清算前，應提出債權
    人清冊，以書面向最大債權金融機構請求協商債務清償方案
    並表明共同協商之意旨，消費者債務清理條例第151 條第1
    項定有明文。次按債務人與金融機構協商成立者，不得聲請
    更生或清算，但因不可歸責於己之事由，致履行顯有重大困
    難者，不在此限；本條例施行前，債務人依金融主管機關協
    調成立之中華民國銀行公會會員辦理消費金融案件無擔保債
    務協商機制與金融機構成立之協商，準用前項之規定，同條
    例第151 條第5 項、第6 項分別定有明文。是債務清償方案
    成立後，固由債務人按其條件履行，惟需於其後發生情事變
    更，在清償期間收入或收益不如預期，致該方案履行困難甚
    或履行不能，因不可歸責於己，始能聲請更生或清算。此項
    規定旨在避免債務人任意毀諾已成立之協商，濫用更生或清
    算之裁判上債務清理程序，蓋以債務清償方案係經當事人行
    使程序選擇權所為之債務清理契約，債務人應受該成立之協
    議所拘束。債務人既已與金融機構協商成立，如認該協商方
    案履行有其他不適當情形，自仍應再循協商途徑謀求解決。
    又聲請更生或清算不合程式或不備其他要件者，法院應以裁
    定駁回之，但其情形可以補正者，法院應定期間先命補正，
    復為同條例第8 條所明定。本件聲請人雖稱其曾與最大債權
    金融機構協商，然因上述之顯非可歸責於己之事由致履行原
    協商內容有重大困難云云。惟查：
  (一)按消費者債務清理條例之立法目的，係為使不幸陷入經濟困
    境之人得以清理債務、重建生活，並在清理過程中能保有符
    合人性尊嚴之最低基本生活，而非在維持債務人過去慣常之
    寬逸生活，是於評估債務人清償債務之能力時，並非任其主
    張生活費用之數額，否則將造成揮霍無度以致清償債務能力
    降低之人，反而更容易進入更生程序之歧異現象，是本件債
    務人之每月基本生活費用，應以債務人毀諾當時行政院主計
    處公告之民國96年度台灣省平均每人每月最低生活費用9,50
    9 元為計算基準，而非以聲請人所陳述之基本生活費用為準
    ，合先敘明。
  (二)查聲請人陳稱：其任職於新佑實業股份有限公司，每月薪資
    約32,046元等情，業據其提出財政部台灣省南區國稅局96年
    度綜合所得稅各類所得資料清單為證，應屬真實。茲以此每
    月平均收入32,046元作為計算基準，扣除聲請人每月所應負
    擔其父母之扶養費約4,000 元、房屋貸款之分期清償費用約
    6,500 元，及其個人每月最低生活費用9,509 元後，尚剩餘
    12,037元，仍足以繳納每月之協商款項，並無不能或難以繼
    續履行協商條件之情形。至聲請人雖陳稱：其每月需另負擔
    長子林季翮之扶養費5,761 元等語，惟查，聲請人之長子林
    季翮係76年4 月1 日出生，有戶籍謄本在卷可稽，於聲請人
    於96年間毀諾時已將近屆滿20歲，且尚有聲請人之配偶可以
    扶養，因此，本院認為聲請人應無需負擔其長子林季翮之扶
    養費，聲請人此部分之主張，並不可採。從而，本件尚難認
    定聲請人嗣後毀諾係有不可歸責於己之事由。再者，聲請人
    既已與金融機構協商成立，如認該協商方案履行導致生活費
    用緊縮或有其他不適當情形，自仍可再循協商途徑謀求解決
    。
三、綜上所述，上開聲請人若繼續依原協商條件履行，尚非不能
    維持其最低基本生活，縱使聲請人就協商結果毀諾，但非不
    得應經由個別債權銀行協商程序以求適當履債。且聲請人查
    無不可歸責於己致履行顯有重大困難之情事，本件聲請更生
    之要件顯然不備，且又無從補正，依首揭條文之意旨，自應
    駁回其更生之聲請。又聲請人更生之聲請既經駁回，則其保
    全處分之聲請亦失所依據，應一併予以駁回。
中    華    民    國    98    年    3     月    19    日
                            民事庭法官  王炳人
上為正本係照原本作成
如不服本裁定，應於裁定送達後10日內，以書狀向本院提出抗告
，並繳納抗告費新臺幣1千元。
中    華    民    國    98    年    3     月    20    日
                            書  記  官  鄭靜芳


司法院資訊處製作；財團法人民間司法改革基金會備份。
